最高法院刑事判決　　　　　　　　　　　　　　　　八十七年度台上字第一三○號
　　上　訴　人　甲○○
　　選任辯護人　蔡進清律師
　　　　　　　　尤挹華律師
右上訴人因誣告案件，不服台灣高等法院高雄分院中華民國八十五年十二月十七日第
二審更審判決 (八十四年度上更(一)字第一七四號，起訴案號：台灣屏東地方法院檢察
署八十一年度偵字第五三○二號) ，提起上訴，本院判決如左：
    主  文
原判決撤銷，發回台灣高等法院高雄分院。
    理  由
本件原判決認定上訴人甲○○於民國七十五年八月間與其夫王佳和離婚後，經濟日漸
困難，至七十八年間王佳和因案入獄，未及處理於婚姻存續中購入之屏東縣東港鎮○
○○路四十五之十二號房屋及其基地，上訴人因無力攤還貸款本息，乃徵詢王佳和意
見後，由其作主將上開房地作價新台幣（下同）三百萬元出售予張焚林、莊昭春夫婦
，約定買方分次給付部分價款充作定金，賣方先將房屋一樓點交使用，俟王佳和出獄
後再行辦理移轉登記，並自七十八年十二月十八日起至八十年一月十九日止，分十四
次共給付六十一萬四千四百六十一元，立具付款明細表由上訴人及莊昭春蓋章為憑。
嗣張焚林、莊昭春夫婦於八十年初搬進上址一樓經營全合發電池廠，詎上訴人事後見
房價暴漲，且王佳和已於七十九年底出獄，二人應有能力妥善處理該不動產，即企圖
悔約拒不辦理移轉。經張焚林夫婦多次催促並央請友人洪恆雄居間調解均無結果，無
奈乃於八十年十一月五日對上訴人提起民事訴訟請求移轉登記，惟因該不動產仍屬於
王佳和所有，而受敗訴判決。張焚林夫婦乃解除契約另行起訴請求返還價金，於該訴
訟進行中，上訴人明知上開明細表乃雙方會算多次蓋章而書立，並非不實，及張焚林
整修一樓充作店面乃依約使用，亦無不法，竟意圖使張焚林、莊昭春夫婦受刑事處分
，而虛構張焚林夫婦共同盜蓋印章及張焚林擅自裝設電捲門，毀損建築物之不實情事
，於八十一年四月十五日向台灣屏東地方法院檢察署告訴犯罪 (八十一年度偵字第二
五九六號) ，復於同年八月八日向第一審法院改提自訴 (八十一年度自字第九三號)
，誣告張焚林、莊昭春二人共犯偽造文書、毀損等罪，倖經第一審法院查明判決無罪
，上訴人上訴二、三審後，均被駁回上訴，維持無罪確定等情。因而撤銷第一審判決
，改判論處上訴人甲○○意圖他人受刑事處分，向該管公務員誣告罪刑，固非無見。
惟查：(一)上訴人對於張焚林、莊昭春夫婦提出偽造文書、毀損等之自訴時，其中毀損
部分係指張焚林「未經同意擅自裝設電捲門，……毀壞房屋設備」，觸犯刑法第三百
五十三條、第三百五十四條之毀損罪 (見第一審卷第四十五頁背面、第四十六頁) ；
而張焚林亦具狀承認有裝設電捲門之事實 (見偵查卷第七十四頁背面) ，則上訴人據
此申告張焚林毀損，得否遽認捏造事實為虛偽申告，即殊堪研求。本院前次發回意旨
業已指摘及此，乃更審判決對此有利於上訴人之證據，並未進一步詳查審究明白，即
遽行判決，致其違誤之情形仍然存在。(二)原判決認定上訴人於八十一年八月八日向第
一審法院提出自訴狀，誣告張焚林、莊昭春夫婦二人共犯偽造文書、毀損等罪 (見原
判決第二面第十四行、第十五行) 。惟依據卷附自訴狀影本記載，關於毀損罪部分，
上訴人僅自訴張焚林一人「未經同意擅自裝設電捲門，……毀損房屋設備」，張焚林
另觸犯刑法第三百五十三條、第三百五十四條之毀損罪 (見第一審卷第四十五頁背面
、第四十六頁) ，並未自訴莊昭春亦觸犯毀損罪。原判決認定上訴人具狀誣告莊昭春
共犯毀損罪，核與卷內訴訟資料不相適合，有證據上理由矛盾之違法。上訴意旨指摘
原判決不當，非無理由，原判決既有違誤，應認仍有撤銷發回更審之原因。至於檢察
官起訴詐欺得利未遂，原判決說明不另諭知無罪部分，基於審判不可分原則，併予發
回。
據上論結，應依刑事訴訟法第三百九十七條、第四百零一條，判決如主文。
中      華      民      國    八十七    年     一       月    十五      日
                              最高法院刑事第一庭
                                  審判長法官  黃  雅  卿
                                        法官  楊  文  翰
                                        法官  陳  正  庸
                                        法官  陳  世  雄
                                        法官  張  淳  淙
      右正本證明與原本無異
                                              書  記  官
中      華      民      國    八十七    年     一       月     二十     日
